臺灣臺南地方法院刑事判決
110年度易字第1152號
公  訴  人  臺灣臺南地方檢察署檢察官
被      告  鄧淑婷


選任辯護人  宋錦武律師
上列被告因妨害電腦使用罪等案件，經檢察官提起公訴（110年
度偵字第24899號），本院判決如下：
    主  文
鄧淑婷犯無故取得他人電腦相關設備之電磁紀錄罪，處拘役參拾
日，如易科罰金，以新臺幣壹仟元折算壹日。緩刑貳年。
    事  實
一、鄧淑婷為吳○偉之配偶，其因懷疑吳○偉外遇，即基於妨害秘
    密、無故輸入他人密碼而入侵他人電腦相關設備、無故取得
    他人電腦相關設備電磁紀錄之犯意，於民國110年1、2月間（
    根據卷附LINE對話紀錄翻拍照片更正起訴書所載行為時間）
    ，在雙方位於臺南市○區○○路00巷00○0號住處內，未經吳○偉
    同意，以輸入密碼之方式解鎖吳○偉之手機，窺視吳○偉在該
    手機內使用通訊軟體LINE與他人之對話內容（含所傳送之照
    片），並持自身手機以螢幕照相方式，拍攝該非公開對話內
    容，以此取得該電磁紀錄。嗣鄧淑婷以配偶權受侵害為由，
    檢附上開所拍攝之LINE對話紀錄作為證據，對吳○偉提起民
    事訴訟，吳○偉始悉上情。
二、案經吳○偉提起告訴後由臺灣臺南地方檢察署檢察官偵查起
    訴。
    理  由
一、證人即告訴人吳○偉之警詢陳述，性質上屬傳聞證據，並經
    被告及辯護人抗辯證據能力，復查無傳聞法則例外得為證據
    之情形，依刑事訴訟法第159條第1項規定，不具證據能力。
    至本判決其餘引用之證據，業經檢察官、被告及辯護人同意
    作為本案證據使用，本院審酌該等證據作成時之情況，認無
    何取證之瑕疵或其他不當情事，且與待證事實具有關聯性，
    均具有證據能力。
二、訊據被告對上開客觀事實坦承不諱，惟否認犯罪，辯稱：我
    是為了維護配偶權，基於蒐證目的而為本案行為，並非毫無
    原因，不符「無故」之要件等語。辯護人則主張：本件為隱
    私權與配偶權之衝突，因告訴人外遇對象有9位，時間長達
    數年，被告是在已有合理懷疑之情形下，為保全、蒐集證據
    而為偶發性之翻拍行為，且僅作為訴訟上使用，並非恣意窺
    探告訴人之非公開言論，是依比例原則衡量兩者法益受損程
    度、動機、目的、手段等情狀，難認被告所為欠缺法律上正
    當理由；又刑法第359條所稱「取得」他人電磁紀錄，乃指
    透過電腦等科技之使用，以包括複製在內之方法，將他人電
    磁紀錄移轉為自己所有，而被告係以手機螢幕照相方式取得
    告訴人與他人之對話內容，並非透過複製、傳輸等方式，應
    不符合該條之行為態樣等語。
三、經查：
（一）被告與告訴人為夫妻，被告於事實欄所載時間、地點，未
      經告訴人同意，以輸入密碼方式解鎖告訴人之手機後，窺
      視告訴人手機內與他人之LINE對話內容（含照片），並持
      自身手機以螢幕照相方式，拍攝該非公開對話內容，嗣將
      之作為證據，以配偶權受侵害而對告訴人提起民事訴訟等
      事實，業據被告於警詢、偵訊及本院均坦承不諱，並有民
      事訴訟起訴狀節本及所附編號原證3至15之LINE對話紀錄
      翻拍照片各1份可稽。
（二）刑法第315條之1妨害秘密罪、第358條無故侵入他人電腦
      相關設備罪、第359條無故取得他人電腦相關設備之電磁
      紀錄罪，其條文所謂「無故」，係指欠缺法律上正當理由
      ，而理由是否正當，應綜合考量行為目的、手段、他方受
      干擾程度等因素，合理判斷其行為所構成之妨害，是否逾
      越社會通念所能容忍之界限。
（三）依現今手機相關設備及通訊軟體之發達程度，一般人對於
      使用手機以通訊軟體與他人聯繫之隱私合理期待，應兼及
      私密領域不受侵擾之自由及個人資料保管使用之自主性，
      且此二者俱為確保人性尊嚴所不可或缺，核屬重要個人法
      益，即便配偶間互負忠貞之義務，亦不應允許夫妻之一方
      以懷疑他方外遇為由，侵犯專屬於他方個人隱私之生活領
      域。此由刑法第239條通姦罪業經司法院大法官於109年5
      月29日以釋字第791號解釋宣告違憲而失效，嗣於110年6
      月16日經總統公布刪除，可知配偶權受侵害，僅具民事不
      法內涵，無從以刑事法律加以保障，是關於配偶權、隱私
      權、資訊自主權或電腦使用安全，其法益重要性之強弱，
      業經立法者權衡後，透過是否予以刑事規範或法定刑之輕
      重而有所揭示。從而，被告因告訴人外遇，為捍衛配偶權
      ，基於蒐證目的而為本案行為，僅屬犯罪動機，尚難認為
      具有法律上正當理由，被告所辯，核屬無據。
（四）刑法第359條妨害電腦使用之行為客體，係他人電腦或相
      關設備之「電磁紀錄」，依同法第10條第6項之定義性規
      定，謂「以電子、磁性、光學或其他相類之方式所製成，
      而供電腦處理之紀錄」，屬具可複製性之無體資訊。電磁
      紀錄重在其資訊內容對於人之意義與價值，直接複製未經
      電腦相關設備處理顯現為人類可視聽狀態之數據資訊，固
      屬「取得」電磁紀錄之態樣，然而拍攝、存錄經電腦相關
      設備處理顯現於螢幕、音響之可視聽圖像、影片或聲音，
      其係電磁紀錄可視聽化之呈現狀態，亦屬電磁紀錄之取得
      ，兩者於妨害電腦使用所保護法益之規範評價，本質上並
      無不同。辯護人抗辯被告以手機拍攝取得告訴人與他人之
      LINE對話內容，不該當刑法第359條之「取得」，亦非可
      採。
（五）綜上，本案事證明確，被告犯行，堪以認定，應依法論科
      。　　　
四、核被告所為，係犯刑法第315條之1第2款無故竊錄他人非公
    開言論罪、第358條無故侵入他人電腦相關設備罪、第359條
    無故取得他人電腦相關設備之電磁紀錄罪。起訴書就被告所
    涉法條漏引刑法第359條，因該條屬告訴乃論之罪，而告訴
    人於警詢業已表示提出妨害電腦使用罪告訴，起訴事實亦載
    明被告係基於無故取得他人電磁紀錄之犯意，以手機螢幕照
    相方式取得告訴人與他人LINE對話之電磁紀錄，應認此部分
    事實業已合法起訴，且經本院當庭告知，保障被告之防禦權
    ，本院自得予以審判。又被告以一行為而觸犯上開罪名，為
    想像競合犯，應從一重論以無故取得他人電腦相關設備之電
    磁紀錄罪。
五、本院審酌被告因懷疑告訴人外遇，為維護配偶權，忽略告訴
    人之秘密通訊自由及隱私期待，擅自輸入密碼解鎖告訴人手
    機，窺知告訴人與他人之LINE對話內容後，再將之拍攝作為
    訴訟上舉證，所為固已違法，惟考量被告於平日互動中業已
    感知告訴人疑有外遇情事，而被告與告訴人育有2名年幼子
    女，子女日常照料均仰賴被告為之，加之工作收入顯不如告
    訴人，衡諸常情，思及自身及子女將來可能遭遇之處境，面
    對情感背叛及保全婚姻家庭間，被告必受有相當煎熬且難以
    取捨，則在此被動且相對弱勢之情形下，被告短於思慮而為
    本案行為，其動機情有可原，主觀惡性尚屬輕微等一切情狀
    ，量處如主文所示之刑，並諭知易科罰金之折算標準。
六、被告並無任何犯罪前科，有其前案紀錄表可稽，茲念其犯後
    坦承客觀行為，犯罪動機情有可原，業如前述，而告訴人業
    已提起刑事附帶民事訴訟，本案所受損害自能循訴訟途徑獲
    得相當之填補，是認被告經此偵審及刑之宣告程序，已足策
    其警惕，並無命其實際負擔刑罰之必要，故所宣告之刑以暫
    不執行為適當，爰依刑法第74條第1項第1款之規定，併予諭
    知緩刑2年，以啟自新。
據上論斷，應依刑事訴訟法第299條第1項前段，判決如主文。
本案經檢察官蔡宗聖提起公訴，檢察官紀芊宇、王鈺玟到庭執行
職務。
中　　華　　民　　國　　111 　年　　11　　月　　21　　日
　　　　　　　　　刑事第十五庭  審判長法　官　周宛瑩
　　　　　　　　　　　　　　　　　　　法　官　黃鏡芳
　　　　　　　　　　　　　　　　　　　法　官　張郁昇
以上正本證明與原本無異。
如不服本判決應於收受本判後20日內向本院提出上訴書狀，並應
敘述具體理由。其未敘述上訴理由者，應於上訴期間屆滿後20日
內向本院補提理由書狀（均須按他造當事人之人數附繕本）「切
勿逕送上級法院」。
  　　　　　　　　　　　      　　　　書記官　李諾櫻
中　　華　　民　　國　　111 　年　　11 　　月　　21　日
附錄論罪法條：
中華民國刑法第315條之1
有下列行為之一者，處3年以下有期徒刑、拘役或30萬元以下罰
金：
一、無故利用工具或設備窺視、竊聽他人非公開之活動、言論、
    談話或身體隱私部位者。
二、無故以錄音、照相、錄影或電磁紀錄竊錄他人非公開之活動
    、言論、談話或身體隱私部位者。
中華民國刑法第358條
無故輸入他人帳號密碼、破解使用電腦之保護措施或利用電腦系
統之漏洞，而入侵他人之電腦或其相關設備者，處3年以下有期
徒刑、拘役或科或併科30萬元以下罰金。
中華民國刑法第359條
無故取得、刪除或變更他人電腦或其相關設備之電磁紀錄，致生
損害於公眾或他人者，處5年以下有期徒刑、拘役或科或併科60
萬元以下罰金。